臺灣高等法院臺中分院刑事判決　　　　　　　　　　九十一年度上訴字第四○七號
　　上　訴　人　臺灣臺中地方法院檢察署檢察官
　　被　　　告　丁○○
　　指定辯護人　本院公設辯護人　甲○○
右上訴人因被告偽造有價證券等案件，不服臺灣臺中地方法院九十年度訴字第二六七
○號中華民國九十一年一月三十一日第一審判決（起訴案號：臺灣臺中地方法院檢察
署九十年度偵字第八四四九號），提起上訴，本院判決如左：
    主      文
原判決撤銷。
丁○○共同意圖供行使之用，而偽造有價證券，累犯，處有期徒刑年肆月。
偽造之臺中商業銀行大竹分行、第0000000號、八十八年八月十四日、面額新
台幣壹拾萬陸仟元、梁建松名義之支票一紙沒收。偽造之「梁建松」印章一枚沒收。
    事      實
一、丁○○曾於民國（下同）八十一年間犯詐欺罪，經本院判處有期徒刑四月，於八
    十三年十二月二十八日執行完畢，仍不知悔改，明知如附表所示編號一之空白支
    票簿係戊○○（未經起訴）竊得之贓物，竟於八十八年六月二十七日以後某日，
    在彰化縣花壇鄉○○路五一之三號居住處，收受附表所示編號一空白支票簿乙本
    ，及厚華金屬公司發票專用章乙枚，嗣基於與戊○○基於共同偽造有價證券之犯
    意聯絡，先於同年八月四日前之某時，二人在不詳地點共同委託不知情之刻印業
    者偽刻「梁建松」之印章一枚，再於同年八月四日某時，丁○○指示戊○○在彰
    化縣花壇鄉○○路五一之三號住處，將上開偽刻「梁建松」印章蓋用於附表編號
    一所示之ＤＣＳＡ0000000號支票（下稱系爭支票）發票人欄上，並由戊○○於支票上填載金額新台幣（下同）十萬六千元，及發票日期八十八年八月十
    四日，而偽造有價證券，偽造完成後委由戊○○轉交予不知情之洪乾連，充為清
    償丁○○積欠洪乾連債務之用，而達行使偽造有價證券；嗣於八十九年一月二十
    四日下午二時十分許，警察查獲戊○○毒品案件時，於上開處所執行搜索時，查
    獲附表編號一之空白支票簿一本（0000000號除外）。
二、案經丙○○訴由彰化縣警察局彰化分局報請臺灣彰化地方法院檢察署轉呈本院檢
    察長令轉臺灣臺中地方法院檢察署檢察官偵查起訴。
    理      由
一、訊據被告丁○○矢口否認有前項犯行，辯稱：證人洪乾連打電話向伊催討欠款，
    證人戊○○（即被告乾兒子）在旁得知後，表示要開支票借錢給伊，伊就請戊○○把票拿給洪乾連償債，伊不知支票是戊○○所偷的等語。惟查，上開第000
    0000號及附表編號一之支票及厚華金屬公司發票專用章一枚，係丙○○於八
    十八年六月二十七日遭竊之贓物，業據丙○○指陳明確。而該支票及公司章係戊○○所竊得，被告丁○○知情收受，並與戊○○共同囑他人偽刻「梁建松」印章
    一枚，簽發該0000000號支票，蓋用偽刻之梁建松印章於支票上，推由戊○○填寫支票文字後，由戊○○持用該支票交予洪乾連，以償還被告積欠洪乾連
    款項等情，業據戊○○供明在卷（見八四四九號偵查卷第十四頁，原審卷第八十
    六頁、第八十七頁，本院九十一年四月二十五日訊問筆錄），戊○○於本院更明
    確證稱：「（提示臺灣彰化地檢署八十九年度偵字第七九九號卷第十二頁支票《
    面額十六萬元》，係由何人交付你？）答：是我偷的，支票也是我簽發的。」、
    「（該支票係交給何人？）答：我是交給洪乾連。」、「（為什麼原因交付支票
    ？）答：因為我乾媽丁○○有欠洪乾連修車款及車款，我才交給他的。」、「（
    你偷這張支票有無交給丁○○？）答：有的。我交給她時支票是空白的，且她也
    知道支票是我偷來的。我簽發該張支票文字時她也知道，也是因她積欠洪乾連的
    錢，才叫我簽發這張支票，用這張支票去償還債務，她也告訴我於支票到期前，
    她會拿錢去換回來不會有事情。」、「（你支票何時偷的？）答：大約是六、七
    月間偷的，年份已忘記了，應該是八十八年間才對。」、「（你何時將支票交給
    被告？）答：我偷回來時就交給她，我有問她偷來的支票有沒有用？她告訴我留
    著好了。」等語（見本院九十一年四月二十五日訊問筆錄），且持用該支票係償
    還被告積欠洪乾連之債務，亦據洪乾連證述屬實，被告所辯不知偽造支票云云，
    顯係卸責之詞，自不足採，被告此部分犯行堪以認定。
二、被告丁○○所為，係犯刑法第三百四十九條第一項之收受贓物罪、第二百零一條
    第一項意圖供行使之用而偽造有價證券罪，被告囑不知情之不詳刻印店之人偽刻
    「梁建松」印章一枚，被告係屬間接正犯，被告偽刻印章、蓋用偽造之「梁建松
    」印文於支票上，係屬偽造有價證券之階段行為，不另論罪。被告行使有價證券
    之行為，為偽造有價證券之重度行為所吸收，被告所犯偽造有價證券與收受贓物
    二罪間有方法結果之牽連犯關係，應從一重以偽造有價證券一罪論科，被告丁○○與戊○○對於偽造有價證券罪有犯意之聯絡及行為之分擔，皆為共同正犯。被
    告丁○○曾於八十一年間犯詐欺罪，經本院判處有期徒刑四月，於八十三年十二
    月二十八日執行完畢，此有被告全國前案紀錄表附卷足憑，其於執行完畢後五年
    內再犯本件有期徒刑以上之罪，應依累犯規定加重其刑。原審未加詳查，對被告
    此部分犯行判決無罪，即有未當。檢察官此部分上訴據此指摘原審判決不當，其
    上訴為有理由，應由本院將原審判決撤銷改判，爰審酌被告犯罪動機、目的、手
    段、所生危害及犯後態度等一切情狀，衡情量處有期徒刑三年四月。偽造之臺中
    商業銀行大竹分行、第0000000號、八十八年八月十四日、面額新台幣十
    萬六千元、梁建松名義之支票一紙沒收。偽造之「梁建松」印章一枚不能證明已
    滅失，併依法宣告沒收。
三、公訴意旨另以：被告丁○○於八十九年一月二日以後某日，在不詳地點，自不詳
  年籍之人處收受附表所示編號二空白支票一本，因認被告另犯刑法第三百四十九
    條第一項之收受贓物罪嫌，訊據被告堅決否認此部分犯行，查此部分支票係被害
    人林福文於八十九年一月二日失竊，業據被害人林福文證述在卷（參見八四四九
    號偵查卷第一○三頁背面），而被告已於八十八年十二月二十四日因案入監服刑
    ，有臺灣臺中地方法院法務部在監在押資料表在卷可按，即編號二支票簿係在被
    告入獄後方才失竊，附表所示二本支票簿雖均係於八十九年一月二日在被告上開
    住處所查獲，惟上開處所除被告居住外，證人戊○○亦於八十八年八、九月間搬
    入上開處所（參見原審卷九十年十二月二十六日調查筆錄第二頁），且被告又於
    八十八年十二月二十四日因案入監服刑，在查獲前由證人戊○○及其朋友居住（
    參見原審卷九十年十二月二十六日調查筆錄第三頁），是上開處所出入份子複雜
    ，被告又有一段時日未居住在此，何能因失竊物在上開處所查獲即認被告涉有前
    揭罪嫌？又編號二支票簿係在被告入監服刑後方為失竊，已如前述，是被告並未
    收受編號二支票簿甚明，且編號二支票簿雖有二張支票未被查獲，然經原審函詢
    台中市票據交換所，該二張支票迄今未遭提示退票，有該所九十年十二月十三日
    中市票交乙字第九○一七九七號函在卷可查，公訴人於理由欄中認被告收受編號
    二支票即屬無據，且與事實不符。既查無確切證據足資證明被告有此部分犯行，
    即應判決被告此部分無罪。惟公訴意旨認被告此部分犯行與前揭科刑之事實，有
    裁判上一罪之關係，故此部分本院不另為無罪之諭知，併此敘明。
四、據上論斷，應依刑事訴訟法第三百六十九條第一項前段、第三百六十四條、第二
    百九十九條第一項前段、刑法第二十八條、第二百零一條第一項、第三百四十九
    條第一項、第四十七條、第五十五條、第二百零五條、第二百十九條、罰金罰鍰
    提高標準條例第一條前段，判決如主文。
本案經檢察官乙○○到庭執行職務。
中      華      民      國　    九十一     年     五      月   二十八 　日
                                臺灣高等法院臺中分院刑事第三庭
                                      審判長法  官　陳　朱  貴
                                      　　　法　官　廖　柏　基
                                      　　　法　官　劉　連　星
右正本證明與原本無異。
如不服本判決應於收受送達後十日內向本院提出上訴書狀，其未敘述上訴之理由者並
得於提起上訴後十日內向本院補提理由書（均須按他造當事人之人數附繕本）。
　　　　　　　　　　　　　　　　　　　　　　書記官  李  妍  嬅
中      華      民      國　    九十一     年     五      月   二十九 　日
附錄法條：
中華民國刑法第二百零一條第一項：
意圖供行使之用，而偽造、變造公債票、公司股票或其他有價證券者，處三年以上十
年以下有期徒刑，得併科三千元以下罰金。
中華民國刑法第三百四十九條第一項：
收受贓物者，處三年以下有期徒刑、拘役或五百元以下罰金。
                                                                     　 Ｒ
 附表：
┌─┬───────┬─────┬───────┬─────┬────┐
│編│              │          │              │          │        │
│  │  付款銀行    │  帳  號  │  支 票 號 碼 │ 被 害 人 │失竊時間│
│號│              │          │              │          │        │
├─┼───────┼─────┼───────┼─────┼────┤
│  │              │          │ＤＣＳＡ      │          │        │
│  │              │          │0000000│          │        │
│一│臺中商業銀行  │九三一─六│    至        │ 丙○○   │6.  │
│  │大竹分行      │          │0000000│          │        │
│  │              │          │計七十六張    │          │        │
│  │              │          │空白支票      │          │        │
├─┼───────┼─────┼───────┼─────┼────┤
│  │              │          │ＳＡ          │          │        │
│  │臺中區中小企業│          │0000000│          │        │
│二│銀行          │一一八四─│    至        │ 林福文   │1.2.  │
│  │秀水分行      │三        │0000000│          │        │
│  │              │          │計十五張      │          │        │
│  │              │          │空白支票      │          │        │
└─┴───────┴─────┴───────┴─────┴────┘
                                  　　　　　　　　　　　　　　　　Ｒ
